【裁判字號】    94,訴,2143
【裁判日期】    950317
【裁判案由】    請求交付表冊
【裁判全文】
臺灣高雄地方法院民事判決                94度訴字第2143號
原      告  乙○○
            甲○○
共      同
訴訟代理人  吳春生律師
被      告  高雄縣仁武鄉農會
法定代理人  丙○○
訴訟代理人  康進益律師
            王國論律師
當事人間請求交付表冊事件，本院民國95年3 月3 日言詞辯論終
結，判決如下：
    主  文
原告之訴駁回。
訴訟費用由原告負擔。
    事  實  及  理  由
一、按訴狀送達後，原告訴狀送達後，原告不得將原訴變更或追
    加他訴。但請求之基礎事實同一者、不甚礙被告之防禦及訴
    訟之終結者，不在此限，民事訴訟法第255 條第1 項第2 款
    、第7 款定有明文。本件原告於起訴狀係聲明：「被告應將
    原告乙○○、甲○○於民國78年至84年間在原告信用部之各
    項存款、借貸等交易記錄資料列印交付原告。」，嗣變更為
    ：「被告應將原告乙○○、甲○○如附表所列各筆借款明細
    帳冊資料（含放款、交付利息、還款、轉帳）列印交付原告
    」；嗣復變更為：「被告應將原告乙○○自77年10月起至84
    年12月止在被告信用部如附表編號一、二所示帳戶及被告甲
    ○○自78年1 月起至83年12月止在被告信用部如附表編號三
    、四所示帳戶之存摺交易明細紀錄列印交付原告。」，經核
    係基於原告在被告信用部開立帳戶之存摺明細資料之同一事
    實，且不甚被告之防禦及本件訴訟之終結，應予准許。
二、原告起訴主張：原告乙○○、甲○○為被告之會員，於76年
    起，各在被告之信用部開立如附表所示帳戶，並為借款，原
    告上開帳戶存摺固有明細交易記錄，上開帳戶存摺業已遺失
    ，而原告未能取得完整交易明細記錄，影響原告財產甚鉅，
    且兩造間因原告借款清償情形迭起爭執，被告依銀行法第48
    條第2 項反面解釋，自有提供帳戶交易資料義務。又原告在
    被告信用部開設乙存帳戶，處理存款、借貸轉帳事宜，兩造
    間具有委任關係，依民法540 條規定被告具有報告義務，縱
    認兩造間無委任關係，然被告既管理帳戶內各種交易紀錄，
    亦得類推適用民法540 條之規定，綜上銀行法第48條、及民
    法504 條規定、或類推適用民法504 條之規定，提起本訴，
    並聲明：被告應將原告乙○○自77年10月起至84年12月止在
    被告信用部如附表編號一、二所示帳戶及被告甲○○自78年
    1 月起至83年12月止在被告信用部如附表編號三、四所示帳
    戶之存摺交易明細紀錄列印交付原告。
三、被告則以：銀行法第48條規定，並非原告得據以請求交付帳
    戶明細往來明細資料之依據，且原告係開立乙存帳戶，原、
    被告間為消費借貸關係，並非委任關係，並無報告義務。又
    縱有報告義務，然被告業將原告請求之時間內如附表所示帳
    戶之所有交易往來，逐筆登錄記載在原告所持有之帳戶存摺
    內，被告已盡報告義務，並無交付之必要。且原告於86年起
    因借款事宜，陸續對被告及被告職員提起多件民、刑事訴訟
    ，原告質疑之借款資料業經被告提出附於上開民、刑事訴訟
    卷宗內，且被告於79年前並無電腦登錄制度，並以每日歸檔
    方式將所有存款戶之進、出資料歸檔，實難提供特定帳戶之
    存摺交易明細，履行困難，原告顯然權利濫用。並聲明：原
    告之訴駁回。
四、兩造不爭執之事項：
  (一)原告自76年起在被告信用部開設如附表所示之乙存帳戶，迄
    今尚未結清。
  (二)被告就原告乙○○自77年10月起至84年12月止在被告信用部
    如附表編號一、二所示帳戶及原告甲○○自78年1 月起至83
    年12月止在被告信用部如附表編號三、四所示之帳戶，於每
    筆交易完成時，業將每筆交易明細登載在原告之存摺內。
五、則本件爭點在於：原告得否請求被告交付原告乙○○如附表
    所示帳戶自77年10月起至84年12月止、原告甲○○自78年1
    月起至83年12月止之帳戶存摺明細交易記錄？經查：
  (一)銀行業者對活期儲蓄存款帳戶之存戶，均會發予存摺，並每
    筆交易完成後，將往來款項交易紀錄登載在存摺上，交還存
    戶，供存戶核對每筆交易內容，此為一般銀行存款帳戶之交
    易常態。而被告亦確有發予原告如附表所示帳戶之存摺，並
    於每筆交易完成時，在存摺上列明當次交易之明細、金額，
    交還存摺予原告之事實，此為兩造所不爭。被告既於上開原
    告請求之期間內，於每筆交易完成後，以登載在原告存摺之
    方式，報告當次交易明細顛末，並經原告收受存摺，則被告
    於交易完成後，所負報告當次交易顛末之義務，顯已完成。
    被告抗辯：被告業已原告如附表所示帳戶，於原告請求之期
    間內在被告信用部之每筆交易為報告，已盡報告義務等語，
    自屬有據。原告於債之關係消滅後，復請求被告再次為報告
    ，顯無理由。
  (二)再原告主張：雖每次交易原告均有登載存摺，但怕被告有漏
    登交易情形，且目前原告之存摺已遺失，為管理財務需要，
    且兩造間曾因借款迭起爭執，故有請求被告報告之必要等語
    。然原告至被告處交易時，被告均登載交易明細在帳戶存摺
    ，既為原告所不否認，依此作業流程，實難想像有漏登情形
    ，況原告復未舉證被告確有漏登何筆交易明細而未完成報告
    義務，以實其說，其主張自無可採。又被告業已完成其報告
    義務，原告因自行保管存摺不周，遺失以往帳戶往來記錄，
    自非請求被告報告之正當理由。再原告因兩造間借款及借款
    進、出之帳戶存款明細登載問題，曾提起多件民、刑事訴訟
    ，且於各該訴訟中，被告均提出相關之內部借款交易資料、
    帳戶明細資料附卷，為兩造所不爭，則原告除應知悉上開偵
    查、訴訟程序中被告已為交付之相關帳戶明細及資料內容外
    ，更應明知兩造間就特定借、還款情形如有爭執，本得另以
    訴訟聲請調查證據方式取得，更無從以此主張被告有再為報
    告之義務。
六、綜上所述，原告請求被告應將原告乙○○自77年10月起至84
    年12月止在被告信用部如附表編號一、二所示帳戶及被告甲
    ○○自78年1 月起至83年12月止在被告信用部如附表編號三
    、四所示帳戶之存摺交易明細紀錄列印交付，為無理由，應
    予駁回。
七、結論：原告之訴為無理由，依民事訴訟法第78條，判決如主
    文。
中    華    民    國    95    年    3    月    17    日
                  民事鳳山分庭審判長法  官  王伯文
                                    法  官  李代昌
                                    法  官  陳億芳
正本係照原本作成。
如不服本判決，應於送達後20日內，向本院提出上訴狀並表明上
訴理由，如於本判決宣示後送達前提起上訴者，應於判決送達後
10日內補提上訴理由書（須附繕本）。
中    華    民    國    95    年    3     月    17    日
                                    書記官  吳建德
附表：
┌──┬────┬──────────────────┐
│編號│戶名    │帳戶號碼                            │
├──┼────┼──────────────────┤
│1   │乙○○  │高雄縣仁武鄉農會乙種活期存款帳號7344│
├──┼────┼──────────────────┤
│2   │乙○○  │高雄縣仁武鄉農會乙種活期存款帳號2977│
├──┼────┼──────────────────┤
│3   │甲○○  │高雄縣仁武鄉農會乙種活期存款帳號7922│
├──┼────┼──────────────────┤
│4   │甲○○  │高雄縣仁武鄉農會乙種活期存款帳號467 │
└──┴────┴──────────────────┘


司法院資訊處製作；財團法人民間司法改革基金會備份。
